臺灣高等法院刑事判決　　　　　　　　　　　　　　九十年度上訴字第四三二號
　　上　訴　人
　　即　被　告　乙○○
　　指定辯護人　本院甲○辯護人
右上訴人因違反毒品危害防制條例案件，不服臺灣臺北地方法院九十年度訴字第八○
一號，中華民國九十年十月三十一日第一審判決（起訴案號：臺灣臺北地方法院檢察
署八十九年度偵字第三七九二號）提起上訴，本院判決如左：
    主  文
原判決關於被告販賣第一級毒品部分撤銷。
乙○○共同意圖販賣而持有第一級毒品，累犯，處有期徒刑拾年肆月。扣案第一級毒
品海洛因貳拾壹包（驗餘淨重壹零肆點伍肆公克）沒收銷燬之；扣案磅秤壹個、分裝
袋拾伍個均沒收。
    事  實
一、乙○○前於民國（下同）八十四年間因竊盜案件，經臺灣臺北地方法院判處有期
    徒刑十月確定，八十五年九月一日因縮短刑期執畢出監，猶不知悔改，竟與不詳
    姓名年籍、綽號「李哥」之成年男子，於八十九年二月間某日，共同基於意圖販
    賣而持有第一級毒品海洛因（下稱海洛因）之犯意聯絡，同意「李哥」將海洛因
    二十一包（驗餘淨重一○四點五四公克，純度百分之五十七點零一，純質淨重五
    十九點六○公克）、磅秤一個、分裝袋三十五個放置在乙○○所租住臺北市○○
    街一七六五樓五○三室，共同持有之。嗣於八十九年二月九日十八時四十分許，
    為警在臺北市○○街一七六號前查獲，復帶同警方至其五樓五○三室住處，扣得
    上開海洛因二十一包（驗餘淨重一○四點五四公克）、磅秤一個、分裝袋三十五
    個（另，同時扣得安非他命吸食器一組、分裝吸管三支及門號00000000
    00號之行動電話一支）。
二、案經臺北縣警察局永和分局報請臺灣臺北地方法院檢察署檢察官偵查起訴。
    理  由
一、訊據被告乙○○固不否認於上開時地為警自其租住處查獲海洛因、磅秤、分裝袋
    ，惟矢口否認有共同意圖販賣而持有毒品海洛因犯行，辯稱：「李哥」要回他母
    親家，將海洛因、磅秤、分裝袋放在我這裡，我當時也不知道是海洛因，「李哥
    」沒告訴我是什麼東西，因為此部分已經包好，我以為是禮物，警察來時拆開後
    我才知道云云。惟查：
  (一)被告於八十九年二月九日十八時四十分許，為警在臺北市○○街一七六號前查獲
    ，復帶同警方至其五樓五○三室住處，扣得白色粉末（海洛因）二十一包、磅秤
    一個、分裝袋三十五個之事實，為被告供承不諱，並有臺北縣警察局永和分局執
    行逕行搜索結果報告書附卷（見偵查卷第四頁）可按，該白色粉末經送鑑驗結果
    ，確係海洛因，驗餘淨重一○四點五四公克，純度百分之五十七點零一，純質淨
    重五十九點六○公克，亦有法務部調查局鑑定通知書在卷（見偵查卷第一○五頁
    ）可稽。
  (二)被告於檢察官偵查中供稱：「八十九年二月四日分二批，第一批是下午三點「李
    哥」打電話給伊，叫伊七點下去拿東西，但東西包好，伊並未問是何物，第二批
    是晚上八、九點，也叫伊下去接他到房間，當時「李哥」帶磅秤大小各一、安非
    他命、分裝袋、吸食器，伊有使用「李哥」帶來的安非他命等語（見偵查卷第八
    十六頁），並於檢察官訊問八十九年二月四日晚上七點所拿的那批是否海洛因時
    ，供述因為東西「李哥」包好，伊不知道是否海洛因一詞，有當日之筆錄在卷足
    憑（見偵查卷第八十六頁）。惟參酌扣案之毒品海洛因數量甚鉅，市價不菲，「
    李哥」焉有可能不告知係何物而連同磅秤、分裝袋等物置放被告處所，即不知去
    向。何況，被告於警訊、偵查、原審及本院供承「李哥」多次委請伊運送安非他
    命予他人施用，且為警於八十九年二月九日十八時四十分許於臺北市○○街一七
    六號前查獲，並扣得安非他命三包，復帶同警方至其五樓五○三室住處，再扣得
    安非他命十三包（連同前述三包，驗餘共淨重三四三點七八公克），亦有內政部
    警政署刑事警察局鑑驗通知書在卷可憑（見偵查卷第四十八頁）（按：此部分業
    經原審為免訴判決確定），被告亦供承上開安非他命均係「李哥」所置放的，則
    「李哥」既有交放安非他命於被告處所，委由被告運送予他人，豈有可能不告知
    海洛因部分，而被告亦全未查看以免與安非他命混淆？是被告所辯不知「李哥」
    所置放海洛因部分，為卸責之詞，不足採取。參以「李哥」連同磅秤一個、分裝
    袋三十五個一併置放被告處所，顯有意圖販賣之意，被告應係與「李哥」基於共
    同意圖販賣之犯意聯絡而持有第一級毒品海洛因。至於被告另於原審所辯：扣案
    之海洛因係其以新臺幣（下同）五十萬元代價購入供自己施用云云，然被告於本
    院亦否認此言，且以扣案之毒品海洛因數量之大，顯非供己施用，被告該原審所
    辯自不足採。
  (三)至於被告於警訊、檢察官偵查中供稱交放扣案海洛因、磅秤、分裝袋等物予伊之
    人係「謝震東」（見偵查卷第六頁、第五十二頁），並指認口卡，即經本院審理
    ，仍為相同指陳，惟經檢察官依法傳訊被告所指之「謝震東」，查其並無毒品前
    科，經驗尿亦無任何毒品反應，且不認識被告乙○○（見偵查卷第八十一頁反面
    、第八十二頁、第一○二頁），不足以證明即為交放扣案海洛因、磅秤、分裝袋
    等物予被告乙○○之人，附此敘明。
  (四)綜上所述，本件事證明確，被告犯行堪予認定，應依法論科。
二、核被告乙○○所為，係犯毒品危害防制條例第五條第一項意圖販賣而持有第一級
    毒品罪。被告與不詳姓名年籍、綽號「李哥」之成年男子間，顯有犯意聯絡及行
    為分擔，應為共同正犯。公訴人於論告書變更起訴法條（見原審卷第七十三頁）
    認被告成立共同販賣第一級毒品罪，容有未洽（理由詳後述），起訴法條應予變
    更。又被告前曾因竊盜案件，經臺灣臺北地方法院判處有期徒刑十月確定，八十
    五年九月一日因縮短刑期執畢出監，有臺灣高等法院檢察署刑案紀錄簡覆表在卷
    可稽，其於有期徒刑執行完畢後，再犯本件有期徒刑以上之罪，為累犯，依法加
重其刑（但無期徒刑部分不得加重，故不予加重）。
三、原審對被告此部分論罪科刑，雖非無見，惟被告僅係共同意圖販賣而持有第一級
    毒品之犯行，並無具體證據足以認定被告確有販賣第一級毒品之犯行（理由詳後
    述），原審論以販賣罪並諭知沒收販賣所得八萬元，尚有未洽。被告上訴意旨仍
    執陳詞，否認犯行，指摘原判決上開部分不當，固無理由，惟原判決上開部分既
    有可議，仍屬無可維持，自應由本院予以撤銷改判。爰審酌被告犯罪之動機、目
    的、犯罪之手段、持有毒品之數量、犯罪所生之危害、犯罪之態度等及其他一切
    情狀，量處如主文所示之刑。
四、扣案毒品海洛因二十一包（驗餘淨重一○四點五四公克，純度百分之五十七點零
    一，純質淨重五十九點六○公克），爰依毒品危害防制條例第十八條第一項前段
    規定宣告沒收銷燬之。再扣案之磅秤一個、分裝袋三十五個，未經使用於秤量分
    裝，僅止於係供（販賣）犯罪預備之物而已，被告自稱是「李哥」提供（見偵查
    卷第五十一頁），然因屬被告與「李哥」共同犯上開毒品危害防制條例第五條第
    一項罪，爰依刑法第三十八條第一項第二款規定宣告沒收之。至於安非他命吸食
    器一組、分裝吸管三支被告陳稱係供自己施用毒品所用，與本件無涉，行動電話
    一支被告亦陳述與意圖販賣而持有毒品無涉，本院復查無積極事實足證上開物品
    確係供販賣毒品所用或預備用之物，爰均不宣告沒收。另原審認八萬元係被告犯
    罪所得諭知沒收部分，經查被告自始未承認伊已得八萬元報酬，且嗣亦否認上情
    ，復無物證扣案可稽，是自難認被告已有前開犯罪所得，並可予諭知沒收，併此
    敘明。
五、公訴人於原審論告書內變更起訴法條，意旨謂：被告與不詳姓名年籍、綽號「李
    哥」之成年男子共同基於販賣第一級毒品海洛因營利之概括犯意聯絡，自八十九
    年一月下旬起，以月薪八萬元之代價，受僱於「李哥」，連續為「李哥」運送毒
    品海洛因至「李哥」指定之地點放置，待見到姓名年籍不詳之買主，向之收取對
    價後，再帶買主至放置地點取貨，之後再將販賣所得交予「李哥」，因認被告涉
    有毒品危害防制條例第四條第一項之販賣第一級毒品罪嫌云云。查：被告固於八
    十九年二月九日警訊中及八十九年二月十日偵訊時陳述伊如何以月薪八萬元代價
    受僱於「李哥」，連續自八十九年一月下旬起為「李哥」運送海洛因至「李哥」
    指定地點放置，待見到買主後，再向買主收取價款後帶買主至放置地點取貨，嗣
    後再將販賣所得交予「李哥」，「李哥」於八十九年二月九日每月有（報酬）八
    萬元予伊及免費提供毒品（安非他命）使用云云（見偵查卷第五頁、第六頁、第
    五十一頁、第五十二頁），惟其後被告之供述即翻異上開自白。抑且，被告究每
    次於何地點、販賣予何人、海洛因之重量、售價多少及究竟如何販入、賣出而得
    利均無積極證據足資證明，即難以被告之上開顯有瑕疵之自白及所扣得第一級毒
    品海洛因、磅秤、分裝袋等物作為被告確有與「李哥」共同販賣第一級毒品海洛
    因之認定，附此敘明。
據上論斷，應依刑事訴訟法第三百六十九條第一項前段、第三百六十四條、第二百九
十九條第一項前段、第三百條，毒品危害防制條例第五條第一項、第十八條第一項前
段，刑法第十一條前段、第二十八條、第四十七條、第三十八條第一項第二款，判決
如主文。
本案經檢察官李金定到庭執行職務。
中      華      民      國    九十一    年      一      月    三十一    日
                              臺灣高等法院刑事第二十二庭
                                  審判長法  官  許  正  順
                                        法  官  邱  同印
                                        法  官  胡  方  新
右正本證明與原本無異。
如不服本判決應於收受送達後十日內向本院提出上訴書狀，其未敘述上訴之理由者並
得於提起上訴後十日內向本院補提理由書（均須按他造當事人之人數附繕本）。
                                        書記官  秦  慧  榮
中    華    民    國     九十一    年       一      月      三十一      日
附錄    本判決論罪科刑法條：
毒品危害防制條例第五條第一項
意圖販賣而持有第一級毒品者，處無期徒刑或十年以上有期徒刑，得併科新臺幣七百
萬元以下罰金。
